高雄高等行政法院裁定　　　　　　　　　　　　　　　九十年度訴字第一八八九號
　　原　　　告　甲○○
　　訴訟代理人　乙○○　律師
　　被　　　告　屏東縣屏東市公所
　　代　表　人　丙○○　○○
　　訴訟代理人　戊○○
　　　　　　　　丁○○
右當事人間因拆遷補償事件，原告不服屏東縣政府中華民國九十年八月九日九十屏府
訴字第三十九號訴願決定，提起行政訴訟，本院裁定如左：
    主　文
原告之訴駁回。
訴訟費用由原告負擔。
    理　由
一、按行政訴訟法第四條第一項規定：人民因中央或地方機關之違法行政處分，認為
    損害其權利或法律上之利益，經依法提起訴願而不服其決定者，得向高等行政法
    院提起撤銷訴訟。而此所謂之行政處分，依訴願法第三條規定係指中央或地方機
    關就公法上具體事件所為之決定或其他公權力措施而對外直接發生法律效果之單
    方行政行為。又行政機關以已有行政處分存在，不得任意變更或撤銷為原因，明
    示或默示拒絕當事人請求，甚至在拒絕同時為先前處分添加理由者，均屬重覆處
    分，不生任何法律效果，自非上述所謂之行政處分（參看吳庚先生著行政法之理
    論與實用，九十年八月增訂七版，頁三一七）。
二、本件原告提起行政訴訟略謂：原告所有坐落屏東市○○路一一九號，面積二八０
    平方公尺之四層建物為被告於八十三年間為執行都市計畫開闢屏東市○○○路道
    路工程時予以拆除，被告雖曾欲依屏東縣興辦公共設施拆遷建築改良物補償辦法
    ，給予原告新台幣三、００五、六四一元之救濟金。惟本件被告之工程諸多瑕疵
    ，且於當時台灣糖業股份有限公司亦對相關屏東市○○○路道路工程案件提起行
    政訴訟，獲前行政法院即現在之最高行政法院以八十三年度判字第一三０八號賜
    予判決撤銷原處分及訴願決定，且被告所為相關工程亦遭上級政府糾正，故原告
    認本案尚未明確澄清前，尚難領取系爭救濟金。嗣後，被告即於八十三年八月十
    日派員拆除系爭建物，並認原告所有之系爭建物係屬違章建築，且因原告未配合
    拆除工作，故被告以預算結算及強制執行耗費過鉅為由，不再編列該筆救濟金。
    原告遂陸續委託民意代表陳情求為發放系爭補償救濟金，經被告陸續以八十五年
    十一月一日八五屏市工字第三六一八七號、八十六年四月二十五日八六屏市工字
    第一一二六九號、八十六年十一月二十二日八六屏市工字第三七０八一號、八十
    八年二月四日八八屏市工字第四二０七號、八十八年五月一日八八屏市工字第一
    四四一四號及八十八年六月二十四日八八屏市工字第二一四六四號等函復，旋經
    原告於九十年五月二十一日復向被告申請發放系爭救濟金，被告再以九十年五月
    二十八日九０屏市工字第一六二三一號函請原告參照前經復函。原告認此函係在
    否准原告之請求，對之提起訴願，亦遭不受理決定，故提起本件訴訟，請求撤銷
    被告九十年五月二十八日九０屏市工字第一六二三一號函之處分及訴願決定。
三、經查，本件原告主張：「‧‧‧經核被告機關此項函復內容，雖未指明係對原告
    之請求，予以核駁，而無『否准其所請』等字樣。但核其真意，被告機關既已表
    明其係依法定補償估價標準，辦理補償，故在實質上，實無異明示否准原告之請
    求，不能謂非行政處分。‧‧‧」；「原告所有房屋因被告機關開闢道路而被拆
    除，而請求發給救濟金，被告機關所為准駁之意思表示，依首揭說明，自屬行政
    機關所為之行政處分，再訴願決定認非行政處分，不無誤解。其就程序予以駁回
    ，尚嫌未合。」前行政法院即現在之最高行政法院八十一年度判字第九二八號、
    七十八年度判字第六七八號等判決，而認系爭九０屏市工字第一六二三一號函係
    「實無異明示否准原告之請求」，應有行政處分之性質，自得對其提起行政爭訟
    。惟觀之被告九十年五月二十八日九０屏市工字第一六二三一號函之內容，僅係
    引述其前所為八十五年十一月一日八五屏市工字第三六一八七號、八十六年四月
    二十五日八六屏市工字第一一二六九號、八十六年十一月二十二日八六屏市工字
    第三七０八一號、八十八年二月四日八八屏市工字第四二０七號、八十八年五月
    一日八八屏市工字第一四四一四號及八十八年六月二十四日八八屏市工字第二一
    四六四號等函復之決定，重申前函之意旨，有系爭屏市工字第一六二三一號函影
    本乙紙在卷足憑，其未在實體法上重新創設任何法律效果，故此函性質上應屬重
    覆處分；而依我國向來司法實務之見解，認只要行政機關對重為處分之申請的決
    定結果不變，不論行政機關有無於函復人民之前重作實質審查，均一律認定為不
    具行政處分性格之重複處置（參看吳庚先生前揭書頁三一七；翁岳生先生主編行
    政法二０００上冊，頁五五三）。故而，被告九十年五月二十八日九０屏市工字
    第一六二三一號函文，並非行政處分。被告之函復既非行政處分，人民即不得對
    之提起訴願及撤銷訴訟，故本件訴願為不受理決定，並無不合，原告提起本件訴
    訟，求為撤銷被告九十年五月二十八日九０屏市工字第一六二三一號函之處分及
    訴願決定，其起訴不備起訴要件，自非合法，應予駁回。
四、依行政訴訟法第一百零七條第一項第十款、第一百零四條，民事訴訟法第九十五
    條、第七十八條，裁定如主文。
中　　　華　　　民　　　國    九十一　　年　  　一　　　月　　  十六　　日
                              高雄高等行政法院第一庭
                                          審判長法官　陳光秀
　　　　　　　　　　　　　　　　　　　　  法　    官　呂佳徵
　　　　　　　　　　　　　　　　　　　　  法　    官　林石猛
右為正本係照原本作成。
如不服本裁定，應於裁定送達後十日內以書狀敘明理由，經本院向最高行政法院提出
抗告（須按對造人數附具繕本）；並應預繳送達用掛號郵票六份（每份三十四元）。
中　　　華　　　民　　　國    九十一　　年　  　一　　　月　　  十六　　日
                                          法院書記官  洪美智
